【裁判字號】    98,重訴,6
【裁判日期】    980414
【裁判案由】    侵權行為損害賠償
【裁判全文】
臺灣高等法院民事判決                   98年度重訴字第6號
原      告  乙○
被      告  甲○○
訴訟代理人  林進塗律師
上列當事人間因侵權行為損害賠償事件，本院於民國98年3 月31
日言詞辯論終結，判決如下：
    主  文
原告之訴駁回。
訴訟費用由原告負擔。
    事實及理由
一、原告起訴主張：伊原為南投永豐開發股份有限公司（以下稱
    南投永豐公司）股東兼董事長，委託另一股東林憲秋處理公
    司財務，詎林憲秋未經伊同意及董事會決議，擅自將南投永
    豐公司出售予被告，並於民國（下同）86年2 月20日改選何
    惠騏為董事長，致伊喪失股本，爰依民法第28條規定，請求
    被告與林憲秋連帶賠償伊所喪失南投永豐公司股本新台幣（
    以下同）5,000,000 元；被告與林憲秋約定，將南投永豐公
    司興建之納骨塔4,000 個給林憲秋，供林憲秋清償債務之用
    ，但被告解散南投永豐公司，另設立金鼎山開發建設股份有
    限公司，致南投永豐公司喪失上開納骨塔權利，無法回復原
    狀，爰依公司法第84條、第314 條、第327 條規定，請求被
    告賠償24,000,000元；被告自86年3 月4 日起至12月16日止
    期間，與林憲秋共同冒用伊之名義簽發空頭支票669 張，致
    伊之名譽、信用受損，爰依民法第184 條第1 項前段、第
    195 條第1 項規定，請求被告賠償慰撫金27,800,000元等語
    ，聲明求為：被告應與林憲秋連帶給付原告56,800,000元，
    及自86年2 月20日起至清償日止按年息5%計算之利息。被告
    則以原告之請求權已罹於消滅時效置辯，聲明求為駁回原告
    之訴。
二、按刑事訴訟法第487 條第1 項規定：「因犯罪而受損害之人
    ，於刑事訴訟程序得附帶提起民事訴訟，對於被告及依民法
    負賠償責任之人，請求回復其損害。」，是原告於刑事訴訟
    程序附帶提起民事訴訟，其請求回復之損害，以被告於刑事
    訴訟被訴之犯罪事實所生之損害為限，原告縱令得依其他事
    由提起民事訴訟，亦不得於刑事訴訟程序附帶為此請求（最
    高法院60年台上字第633 號判例意旨參照）。查原告於本院
    97年度上訴字第5148號被告被訴偽造有價證券之刑事訴訟程
    序附帶提起本件民事訴訟，經本院刑事庭於97年12月23日判
    決被告罪刑，並依刑事訴訟法第504 條第1 項裁定將附帶民
    事訴訟移送本院民事庭。經核該刑事判決書記載被告之犯罪
    事實，不包括原告所主張關於林憲秋出售南投永豐公司予被
    告，並於86年2 月20日改選何惠騏為董事長，致原告喪失股
    本，及被告同意將南投永豐公司興建之納骨塔4,000 個給林
    憲秋，但被告解散南投永豐公司，另設立金鼎山開發建設股
    份有限公司，致南投永豐公司喪失上開納骨塔權利等原因事
    實，有判決書可稽（本院重訴卷第3 頁以下），揆諸前揭規
    定及判例意旨，原告不得於刑事訴訟程序附帶請求被告賠償
    股本及納骨塔損失共計29,000,000元及其利息，其提起此部
    分訴訟，起訴要件非無欠缺，且其情形無法補正，依民事訴
    訟法第249 條第1 項第6 款規定，應駁回其訴。
三、按民法第197 條第1 項規定：「因侵權行為所生之損害賠償
    請求權，自請求權人知有損害及賠償義務人時起，二年間不
    行使而消滅。自有侵權行為時起，逾十年者亦同。」，後段
    未以「請求權人知有損害及賠償義務人」為要件，則縱令請
    求權人不知有損害，或雖知有損害，但不知賠償義務人，請
    求權人未於賠償義務人實施侵權行為之日起10年內行使請求
    權，仍應認時效完成，賠償義務人得依民法第144 條規定，
    拒絕給付。查原告主張被告冒用其名義簽發支票，依民法第
    184 條第1 項前段、第195 條第1 項規定，請求被告賠償慰
    撫金27,800,000元及其利息部分，原告自認被告自86年3 月
    4 日起至12月16日止期間實施侵權行為，迄原告於97年11月
    12日提起本件訴訟行使請求權時，已逾10年，揆之前揭說明
    ，原告之請求權消滅時效完成，不因檢察機關於97年7 月23
    日始就被告之違法行為提起公訴而有異，被告以原告之請求
    權已罹於時效為辯而拒絕給付，洵非無據。則原告此部分訴
    訟為無理由，應予駁回。
四、兩造其餘攻擊、防禦方法及提出之證據，經本院審酌後，認
    於判決結果無礙，爰不一一論述。
五、結論：本件原告之訴為一部不合法、一部無理由，依民事訴
    訟法第78條，判決如主文。
中    華    民    國    98    年    4     月    14    日
                    民事第四庭
                        審判長法  官  張劍男
                              法  官  彭昭芬
                              法  官  翁昭蓉
正本係照原本作成。
如不服本判決，應於收受送達後20日內向本院提出上訴書狀，其
未表明上訴理由者，應於提出上訴後20日內向本院補提理由書狀
（均須按他造當事人之人數附繕本）上訴時應提出委任律師或具
有律師資格之人之委任狀；委任有律師資格者，另應附具律師資
格證書及釋明委任人與受任人有民事訴訟法第466條之1第1項但
書或第2項（詳附註）所定關係之釋明文書影本。
中    華    民    國    98    年    4     月    14    日
                              書記官  張淑芬
附註：
民事訴訟法第466條之1（第1項、第2項）：
對於第二審判決上訴，上訴人應委任律師為訴訟代理人。但上訴
人或其他法定代理人具有律師資格者，不在此限。
上訴人之配偶、三親等內之血親、二親等內之姻親，或上訴人為
法人、中央或地方機關時，其所屬專任人員具有律師資格並經法
院認為適當者，亦得為第三審訴訟代理人。


司法院資訊處製作；財團法人民間司法改革基金會備份。
